【裁判字號】    95,訴,2011
【裁判日期】    950922
【裁判案由】    損害賠償
【裁判全文】
臺灣高雄地方法院民事判決              95年度訴字第2011號
原      告  乙○○
被      告  丙○○
訴訟代理人  呂富田律師
            黃宏綱律師
上列當事人間請求損害賠償事件，原告提起刑事附帶民事訴訟，
經裁定移送前來（95年度簡上附民字第16號），本院於中華民國
95年9月8日言詞辯論終結，判決如下：
    主      文
被告應給付原告新台幣柒萬元，及自民國95年3 月14日起至清償
日止，按年息百分之五計算之利息。
原告其餘之訴駁回。
訴訟費用由被告負擔百分之七，餘由原告負擔。
本判決第一項得假執行。但被告如以新台幣柒萬元為原告預供擔
保後，得免為假執行。
原告其餘假執行之聲請駁回。
    事實及理由
一、原告主張：被告積欠原告大額債務，因不滿原告屢向其催討
    債務，竟於民國93年5 月23日上午約8 時許去電另一債權人
    甲○○洽談清償其積欠甲○○之債務事宜時，向甲○○稱：
    「看原告如何面對魏良光（按：即被告之配偶〉，是不會殘
    廢但會斷手斷腳，以後怎麼死的都不知道」等語。甲○○後
    轉述予原告知悉後，因甲○○翌日將至被告住處取款，原告
    遂隨同甲○○前往，當場詢問被告於電話中說要讓人斷手斷
    腳是何用意？被告即以手指原告並稱：「阿惠，我不是針對
    妳，是針對乙○○」等語，原告因遭被告恐嚇欲使之斷手斷
    腳，怎麼死都不知道而驚恐莫名，致受精神上之損害，為此
    ，基於侵權行為損害賠償請求法律關係，以被告積欠原告之
    上千萬元債務按比例請求精神上之損害賠償1,000,000 元及
    自93年5 月24日起至清償日止，按年息5%計算之利息，並願
    供擔保請求宣告假執行。
二、被告則以：被告與原告曾係國中同學，且一向素有往來，因
    被告積欠原告債務，且因所負利息高達月息一分半，於93年
    4 月間被告向原告表示不再負擔上開高額利息，引起原告不
    滿要求被告全部清償，被告未予答應，原告遂向被告揚言要
    請小記者報導並找討債公司討債，被告不得已遂與原告協談
    何時全部還款事，雙方約定被告分別約定於93年5 月31日清
    償3,900,000 元及93年6 月15日清償3,000,000 元才畢，不
    過於93年5 月23日在電話中與甲○○討論如何還款予伊積欠
    甲○○之債務時順口抱怨上開言語，其意僅在說明原告枉顧
    往日情誼，竟為追討債務而將雇請討債公司，而討債公司的
    手段兇殘，可能造成被告斷手斷腳，原告又如何面對被告的
    丈夫，並無要恐嚇原告的意思等語，資為抗辯。並聲明：(一)
    駁回原告之訴；(二)如受不利之判決願供擔保請求准宣告免假
    執行。
三、不爭執事項及爭點整理：
（一）不爭執事項：
   1、被告於93年5 月23日早上8 時許，撥打電話至訴外人甲○
      ○曾謂：「看乙○○如何面對魏良光，是不會殘廢，但會
      斷手斷腳，以後怎麼死都不知道」等語，且於同年月24日
      13時許，在高雄市○○區○○街56號住處對原告及訴外人
      甲○○表示上開話語係針對原告。被告因犯恐嚇罪為本院
      以94年度簡字第6979號、95年度簡上字第183 號為有罪判
      決確定。
   2、事發當天是由原告主動會同訴外人甲○○去被告公司處，
      並由原告質問被告：「你說那句話那是針對何人？」
（二）爭點整理：
   1、被告是否有恐嚇原告之意思？
   2、原告是否有懼怕的客觀情狀？
   3、原告請求的金額是否合理？
四、得心證之理由：
（一）被告是否有恐嚇原告之意思？
      被告確係表明上開恐嚇之話語係針對原告等情，業據原告
      聲請證人甲○○於審理中證稱當時聽聞被告如此出言時，
      已感莫名奇妙，事後並向原告為轉述等語綦詳（本院95年
      8 月11日言詞辯論筆錄），是原告話語含義不僅不明確，
      且已使人感覺威脅不安；被告本人為證時亦陳稱：伊是指
      著原告當時說過：「阿惠我不是針對你，是針對乙○○」
      等語明確（本院95年7 月19日言詞辯論筆錄），是被告確
      有以上開令人不安話語向原告陳述之意，而上開話語客觀
      上包含諸如「不會殘廢但會斷手斷腳，以後怎麼死的都不
      知道」等惡害行止，且依當時2 人確因債權債務糾紛素有
      結怨等情狀觀之，原告應知上開惡害之表示將使原告陷於
      危險不安的狀態，而猶當場指明係針對原告而發，是被告
      既有客觀上將惡害通知於原告之行為，在主觀上應有恐嚇
      原告之意應甚明。被告所辯僅是空言解釋，並不足採。
（二）原告是否有懼怕的客觀情狀？
      原告在確定被告係針對其所發惡害通知致生恐懼乙節，業
      據原告自述：因恐懼及各方之壓力致身體狀愈來愈差，後
      經檢驗亦才發現身體機能可謂已臻岌岌可危之地步，如肝
      功能指數之合格值最高僅36或40，然原告之GPT 竟已高達
      900 以上，而GOT 亦高達600 等語，並提出醫事檢驗報告
      2 份為據。又參以證人甲○○於審理中證稱：伊向原告以
      電話轉述時，原告很驚訝等語，亦顯見原告在聽聞被告說
      出上開話語，雖尚無法肯定被告係針對其所發，亦已有驚
      懼之意。嗣依上開所述，被告既言明係針對原告，對被告
      將可能施以惡害行止應更行確定，其所述生恐懼之意，依
      客觀上之情狀觀之尚有可能，是原告所稱應屬有據，堪足
      可採。
（三）原告請求的金額是否合理？
      按不法侵害他人之身體、健康、名譽、自由、信用、隱私
      、貞操，或不法侵害其他人格法益而情節重大者，被害人
      雖非財產上之損害，亦得請求賠償相當之金額，民法第19
      5 條第1 項定有明文。本件被告既有恐嚇原告致危害於安
      全之行為，自對其心理健康及心理的自由有所損害，其進
      而影響身體的健康，據原告提出檢驗報告2 紙為證，已如
      上述，是原告精神上受有損害之事實，可堪認定。本院審
      酌原告既有借錢予被告之事實，被告則與其夫合營資本額
      為6,000,000 元之緯騋企業有限公司，資力均非貧弱，且
      被告業已還款約800 餘萬元，僅尚積欠原告300 餘萬元，
      此均兩造於審理中陳述甚明，並有高雄縣政府營利事業登
      記公示詳細資料附卷足稽。爰審酌兩造經濟狀況、社會地
      位、損害程度及其精神受損時間等一切情狀，認原告依被
      告借款之10分之1 比例向被告請求損害賠償金額，不僅與
      上揭規定所示精神上非財產上損害衡量之意旨有違，且屬
      過高，本院認應以150,000 元較為相當。
五、按民法第217 條第1 項規定：「損害之發生或擴大，被害人
    與有過失者，法院得減輕賠償金額或免除之」。此項基於過
    失相抵之責任減輕或免除，非僅視為抗辯之一種，亦可使請
    求權全部或一部為之消滅，故債務人就此得為提起確認之訴
    之標的，法院對於賠償金額減至何程度，抑為完全免除，雖
    有裁量之自由，但應斟酌雙方原因力之強弱與過失之輕重以
    定之最高法院54年度台上字第2433號著有判例。事發當天是
    由原告主動會同訴外人甲○○去被告公司處，並由原告質問
    被告：「你說那句話那是針對何人？」等情，為兩造所不爭
    之事項，證人甲○○於證述時亦陳稱：其有向原告表示被告
    有約定於翌日下午1 時許至被告公司拿錢，原告說要去被告
    公司向被告當面對質，要問被告為何說那句話等語確實，原
    告對此亦未否認，該事實堪認為真。是原告既尚未肯定被告
    係針對自己所言，尚主動前往被告處，撩撥被告致其向原告
    清楚陳明，原告所為應已有過失致損害擴大，依上開規定，
    本院自得減輕原告請求之賠償金額至70,000元，始為適當。
六、綜上所述，原告基於侵權行為法律關係得請求被告賠償之金
    額應為70,000元及自起訴狀繕本送達之翌日之95年3 月14日
    起至清償日止，按年息5%計算之利息，為有理由，應予以准
    許，逾此範圍外之請求即屬無據，應予駁回。
七、本件原告勝訴部分其所命給付金額未逾500,000 元，依民事
    訴訟法第389 條第1 項第5 款規定，應依職權宣告假執行。
    被告陳明願供擔保請准免為假執行之宣告，經核亦無不合，
    爰就原告勝訴部分，酌定相當之擔保金額准許之。原告敗訴
    部分，其假執行之聲請已失所依附，自應予以駁回。
八、本件判決基礎之事證已臻明確，兩造其餘攻擊防禦方法及舉
    證，與判決結果已無影響，爰不一一論述，併此敘明。
九、據上論結，本件原告之訴為一部有理由，一部無理由，合依
    民事訴訟法第79條、第389 條第1 項第5 款、第392 條第2
    項，判決如主文。
中    華    民    國    95    年    9     月    22    日
                  民事第四庭法  官  古振暉
正本係照原本作成。
如不服本判決，應於送達後20日內，向本院提出上訴狀並表明上
訴理由，如於本判決宣示後送達前提起上訴者，應於判決送達後
10日內補提上訴理由書（須附繕本）。
中    華    民    國    95    年    9     月    22    日
                                書記官  陳展榮


司法院資訊處製作；財團法人民間司法改革基金會備份。
